【裁判字號】    98,訴,119
【裁判日期】    990325
【裁判案由】    貪污等
【裁判全文】
台灣雲林地方法院刑事判決            98年度訴字第119號
公  訴  人  台灣雲林地方法院檢察署檢察官
被      告  潔渼環保工程有限公司
法定代理人  庚○○
上列被告因違反政府採購法案件，經檢察官提起公訴（98年度偵
字第272 號、98年度偵字第437 號），本院判決如下︰
    主  文
潔渼環保工程有限公司廠商之代表人因執行業務犯意圖影響採購
結果，而容許他人借用本人名義、證件參加投標罪，處罰金新台
幣貳萬元，減為罰金新台幣壹萬元。
    事  實
一、吳協興於民國（下同）83年間成立台灣藍與綠有限公司，自
    任負責人，吳協興於96年6 月5 日死亡後，改由己○○擔任
    負責人。潔渼環保工程有限公司（下稱潔渼公司）負責人庚○○則與吳協興頗有交情。乙○○實際經營暟盈消毒企業社
    ，而以同居人甲○○登記為名義負責人。
二、麥寮鄉公所於94年3 月24日辦理94年度「購置環境衛生用藥
    」藥劑與施工的採購案開標，吳協興的弟弟丙○○向暟盈消
    毒企業社實際負責人乙○○借用暟盈消毒企業社證件、名義
    ，向台灣藍與綠公司負責人吳協興借用台灣藍與綠公司證件
    、名義，向潔渼公司負責人庚○○借用潔渼公司證件、名義
    ，而由丙○○借用上開3 家廠商證件、名義參與投標。（丙○○、暟盈消毒企業社、乙○○、台灣藍與綠公司，均經本
    院判決處刑。此外，庚○○經本院通緝，待其到庭後，再行
    審理。）
三、案經法務部調查局雲林縣調查站移送台灣雲林地方法院檢察
    署檢察官偵查起訴。
    理  由
一、經查：
  (一)被告潔渼公司之代表人庚○○於97年10月29日調查員詢問時
    供稱「前述麥寮鄉公所之標單，應該是吳協興公司之人員，
    自行拿潔渼公司印章、證件製作標案後投標，也沒有人告知
    我。」「（問：你前述吳協興留有潔渼公司印章、證件，係
    作何用途？）我也不清楚。當時我雖然知道吳協興有印章、
    證件，我也沒有強烈要求吳協興必須交付給我。」（偵卷(五)
    第275 頁）其於同日檢察官訊問時供稱「（問：有無讓丙○○借用暟盈消毒企業社之證件製作標函投標，並由潔渼環保
    工程有限公司、台灣藍與綠有限公司等公司配合借牌投標，
    製造3 家廠商投標之假象？）我不知道有這件事，但是我知
    道吳協興那裡有我的印章，我沒有強烈要求吳協興交付給我
    。」（雲林地檢97年偵字3417號卷(二)第278 頁）
  (二)丙○○供稱就麥寮鄉公所94年度購置環境衛生用藥藥劑及施
    工的採購案，雖然是他去處理投標的工作，然而潔渼公司負
    責人庚○○與吳協興非常要好，應該是吳協興去借用的（本
    院卷(二)第127 頁至第131 頁）。
  法官認為，既然是丙○○負責投標的工作，並且在開標前就打
  算以暟盈消毒企業社的名義得標，而丙○○只提出暟盈消毒企
  業社1 份標函，則應該也會知道陪標另外還有2 份標函會由吳
  協興那邊寄送出來，是以，潔渼公司的陪標，應該也是丙○○
  透過吳協興借用。從而，庚○○將潔渼公司名義、證件借予丙○○投標之事實，已經可以認定。
二、論罪科刑：
  (一)被告潔渼公司之代表人庚○○因執行業務犯政府採購法第87
    條第5 項後段意圖影響採購結果而容許他人借用本人名義、
    證件參加投標罪，則被告潔渼公司應依同法第92條之規定，
    處以同法第87條第5 項規定的罰金。
  (二)潔渼公司出借牌照的次數僅1 次，因而判處罰金2 萬元。
  (三)潔渼公司的犯罪時間是在96年4 月24日之前，合乎減刑條件
    ，依中華民國九十六年罪犯減刑條例第2 條第1 項第3 款、
    第7 條規定，減為罰金1 萬元。
三、被告之代表人經過合法傳喚，無正當理由不到庭，法官認為
    本案為應處罰金案件，因而不待被告之代表人到庭，即請檢
    察官單方陳述，而為判決。
四、適用的法律：(一)刑事訴訟法第299 條第1 項前段、第306 條
    ，(二)政府採購法政府採購法第87條第5 項、第92條，(六)中華
    民國九十六年罪犯減刑條例第2 條第1 項第3 款、第7 條。
本案經檢察官丁○○偵查起訴，檢察官戊○○到庭執行職務。
中    華    民    國    99    年    3     月    25    日
            刑事第三庭    審判長法  官  林  輝  煌
                                法  官  張  文  俊
                                法  官  蕭  雅  毓
以上正本證明與原本無異。
如不服本判決，應於送達後10日內向本院提出上訴狀（須附繕本
），上訴於台灣高等法院台南分院。上訴書狀應敘述具體理由。
上訴書狀未敘述上訴理由者，應於上訴期間屆滿後20日內補提理
由書（須附繕本）於本院。（切勿逕送台灣高等法院台南分院）
                                書記官  邱  明  通
中    華    民    國    99    年    3     月    25    日
附錄本案論罪科刑法條全文：
政府採購法
第87條
意圖使廠商不為投標、違反其本意投標，或使得標廠商放棄得標
、得標後轉包或分包，而施強暴、脅迫、藥劑或催眠術者，處一
年以上七年以下有期徒刑，得併科新台幣三百萬元以下罰金。
犯前項之罪，因而致人於死者，處無期徒刑或七年以上有期徒刑
；致重傷者，處三年以上十年以下有期徒刑，各得併科新台幣三
百萬元以下罰金。
以詐術或其他非法之方法，使廠商無法投標或開標發生不正確結
果者，處五年以下有期徒刑，得併科新台幣一百萬元以下罰金。
意圖影響決標價格或獲取不當利益，而以契約、協議或其他方式
之合意，使廠商不為投標或不為價格之競爭者，處六月以上五年
以下有期徒刑，得併科新台幣一百萬元以下罰金。
意圖影響採購結果或獲取不當利益，而借用他人名義或證件投標
者，處三年以下有期徒刑，得併科新台幣一百萬元以下罰金。容
許他人借用本人名義或證件參加投標者，亦同。
第一項、第三項及第四項之未遂犯罰之。
第92條
廠商之代表人、代理人、受雇人或其他從業人員，因執行業務犯
本法之罪者，除依該條規定處罰其行為人外，對該廠商亦科以該
條之罰金。

司法院資訊處製作；財團法人民間司法改革基金會備份。
